【裁判字號】    98,上易,1004
【裁判日期】    980508
【裁判案由】    家暴傷害
【裁判全文】
臺灣高等法院刑事判決                98年度上易字第1004號
上  訴  人  乙○○
即  被  告
                    原住臺北市中山區○○○路○段135巷30弄
上列上訴人因傷害案件，不服臺灣臺北地方法院98年度易字第38
5 號，中華民國98年3 月27日第一審判決（起訴案號：臺灣臺北
地方法院檢察署97年度偵字第26234 號），提起上訴，本院判決
如下：
    主  文
上訴駁回。
    理  由
一、按依刑事訴訟法第350 條、第361 條、第362 條、第367 條
    規定，不服地方法院之第一審判決而上訴者，須提出上訴書
    狀，並應敘述具體理由，為上訴必備之程式；其所提出之書
    狀未敘述上訴理由，或僅曾以言詞陳述上訴理由者，均應於
    上訴期間屆滿後20日內補提理由書於第一審法院。第一審法
    院經形式審查，認逾期未補提上訴理由者，應定期間先命補
    正；逾期未補正者，為上訴不合法律上之程式，應以裁定駁
    回。倘已提出上訴理由，但所提非屬具體理由者，則由第二
    審法院以上訴不合法律上之程式，判決駁回。而所謂具體理
    由，必係依據卷內既有訴訟資料或提出新事證，指摘或表明
    第一審判決有何採證認事、用法或量刑等足以影響判決本旨
    之不當或違法，而構成應予撤銷之具體事由，始克當之（例
    如：依憑證據法則具體指出所採證據何以不具證據能力，或
    依憑卷證資料，明確指出所為證據證明力之判斷如何違背經
    驗、論理法則）；倘僅泛言原判決認定事實錯誤、違背法令
    、量刑失之過重或輕縱，而未依上揭意旨指出具體事由，或
    形式上雖已指出具體事由，然該事由縱使屬實，亦不足以認
    為原判決有何不當或違法者（例如：對不具有調查必要性之
    證據，法院未依聲請調查亦未說明理由，或援用證據不當，
    但除去該證據仍應為同一事實之認定），皆難謂係具體理由
    ，俾與第二審上訴制度旨在請求第二審法院撤銷、變更第一
    審不當或違法之判決，以實現個案救濟之立法目的相契合，
    並節制濫行上訴（最高法院97年度台上字第892 號判決亦同
    此意旨）。
二、本件原審判決略以：被告乙○○原為甲○○為夫妻（2 人已
    於民國〈下同〉98年2 月間離婚），屬於家庭暴力防制法第
    3 條第1 款所定之家庭成員關係。乙○○於民國89年間，因
    涉嫌運輸毒品案件在日本國地區遭警查獲並判刑確定，在日
    本國服刑至97年4 月3 日始回國。惟乙○○返國回家後，未
    為甲○○及子女所接納，二人即心生芥蒂。（一）於97年4
    月23日晚上11時多（起訴書誤載為下午），甲○○下班回家
    ，在臺北市中山區○○○路○段135 巷30弄2 號7 樓住處樓
    下與鄰居聊天時抱怨乙○○返家一事，適為乙○○所見，即
    心生不滿，欲帶甲○○上樓返家，惟甲○○拒絕，2 人並互
    相拉扯，詎乙○○基於傷害他人身體之犯罪故意，於拉扯中
    ，竟用力過猛，將甲○○推倒在地，造成甲○○頭部因撞擊
    樓梯而受有頭部挫傷併輕微腦震盪之傷害。（二）另甲○○
    於97年5 月9 日晚間23時30分許下班返回上址住處，乙○○
    欲隨甲○○進入房間，惟為甲○○所拒絕，乙○○仍不死心
    ，一再靠近甲○○，經甲○○表明勿再接近，乙○○仍緊跟
    甲○○之後，2 人即起爭執並互相拉扯，詎乙○○復基於傷
    害他人身體之犯罪故意，將甲○○撲倒壓制在地，甲○○即
    猛力掙扎，詎乙○○仍不停手，續以身體強壓甲○○，經在
    場之2 人兒子阮盛琦將乙○○拉開後，乙○○始罷手，惟仍
    造成甲○○受有胸壁挫傷、上肢部位挫傷等傷害。
三、被告不服原審判決，其於98年4 月14日提出之「刑事聲明上
    訴理由狀」所敘述之上訴理由略以：原判決認定事實有誤，
    上訴人難於甘服，故提起上訴云云。
四、經查，被告上訴意旨，僅空言泛稱：原判決認定事實有誤，
    上訴人難於甘服云云，惟對於原審判決有何不當或違法之處
    ，毫無一語提及，自非屬上訴第二審之具體理由，其上訴自
    不合法律上之程式，爰不經言詞辯論予以駁回。
五、據上論斷，應依刑事訴訟法第367 條前段、第372 條，判決
    如主文。
中    華    民    國    98    年    5     月    8     日
                  刑事第十四庭審判長法  官  陳志洋
                                    法  官  梁耀鑌
                                    法  官  謝靜恒
以上正本證明與原本無異。
不得上訴。
                                    書記官  陳珮茹
中    華    民    國    98    年    5     月    11    日


司法院資訊處製作；財團法人民間司法改革基金會備份。
